【裁判字號】    97,訴,5173
【裁判日期】    971231
【裁判案由】    毒品危害防制條例
【裁判全文】
臺灣板橋地方法院刑事判決              97年度訴字第5173號
公  訴  人  臺灣板橋地方法院檢察署檢察官
被      告  甲○○
                    （現另案於臺灣臺北監獄臺北分監執行）
上列被告因違反毒品危害防制條例案件，經檢察官提起公訴（97
年度毒偵字第8370號），嗣因被告就被訴事實為有罪之陳述，本
院告知被告簡式審判程序之旨，並聽取當事人之意見後，裁定改
由受命法官獨任依簡式審判程序進行，判決如下：
    主  文
甲○○施用第一級毒品，累犯，處有期徒刑拾月；又施用第二級
毒品，累犯，處有期徒刑伍月。應執行有期徒刑壹年。
    事  實
一、甲○○前因施用毒品案件，經本院裁定送觀察、勒戒後，因
    認無繼續施用毒品之傾向，而於民國88年2 月10日觀察、勒
    戒執行完畢釋放出所，並經臺灣板橋地方法院檢察署檢察官
    於同年月22日以88年度偵字第2571號不起訴處分確定。其於
    上開觀察、勒戒執行完畢釋放後之5 年內，復因施用毒品案
    件，除經送觀察勒戒及強制戒治外，並經本院於89年1 月31
    日以89年度板簡字第171 號判處有期徒刑6 月，並已確定且
    執畢。其復又因施用毒品案件，經本院於90年10月31日以90
    年度訴字第1764號判處應執行有期徒刑1 年2 月，並於90年
    11月19日確定，嗣於92年9 月5 日執行完畢。惟其再因施用
    毒品案件，先經本院於94年11月30日以94年度易字第1295號
    判處有期徒刑3 月，並於94年12月26日確定；復經本院於95
    年1 月27日以94年度訴字第2529號判處有期徒刑7 月，並於
    95年3 月3 日確定。上開二罪其後經本院以95年度聲字第20
    16號裁定定其應執行刑為有期徒刑9 月確定，嗣經入監執行
    後，於95年11月23日確定。詎其不知悔改，竟又基於施用第
    一級毒品海洛因之犯意，於97年8 月25日為警採集尿液時起
    回溯26小時內之某時（扣除警力強制拘束期間），在其友人
    位於桃園縣桃園市之住處內，以將海洛因摻入香菸內點燃後
    吸用之施用方式，施用海洛因1 次；其另基於施用第二級毒
    品甲基安非他命（起訴書誤載為安非他命，以下均同）之犯
    意，於97年8 月23日上午8 、9 時許，在臺北縣鶯歌鎮三號
    公園之廁所內，以將甲基安非他命置於鋁箔紙上燒烤，再吸
    食其煙霧之施用方式，施用甲基安非他命1 次。嗣於97年8
    月25日中午12時55分許，在臺北縣鶯歌鎮○○街南門商場前
    ，因另案遭通緝而為警當場逮捕，並經採集其尿液送驗而查
    獲上情。
二、案經臺北縣政府警察局三峽分局報告臺灣板橋地方法院檢察
    署檢察官偵查起訴。
    理  由
壹、程序方面：
    按本件被告甲○○所犯係死刑、無期徒刑、最輕本刑為3 年
    以上有期徒刑以外之罪，其於準備程序就前揭被訴事實為有
    罪之陳述，經法官告知簡式審判程序之旨，並聽取其與公訴
    人之意見後，本院認無不得或不宜改依簡式審判程序進行之
    處，爰依刑事訴訟法第273 條之1 第1 項、第284 條之1 ，
    裁定本件由受命法官獨任進行簡式審判程序，合先敘明。
貳、實體方面：
  一、訊據被告甲○○對於前揭犯罪事實均坦承不諱，本院復審
      酌：
    (一)查被告前因施用毒品案件，有如前揭犯罪事實欄所載經送
      觀察勒戒及觀察勒戒執行完畢釋放之紀錄，且有如前揭犯
      罪事實欄所載之論罪科刑及執行完畢之紀錄，此有臺灣高
      等法院被告前案紀錄表1 份在卷可按。是被告於涉本案之
      前，業曾因施用毒品案件，經送前揭觀察勒戒，嗣於前揭
      觀察勒戒執行完畢釋放後之5 年內，再犯前揭施用毒品之
      罪甚明。
    (二)次查，經警將被告遭查獲時所採之尿液送驗結果，係呈嗎
      啡及甲基安非他命陽性反應，此有警方所採尿液之姓名對
      照表、臺灣檢驗科技股份有限公司97年9 月15日編號CH/2
      008/90013 號濫用藥物尿液檢驗報告各1 份在卷可稽。又
      查：
      1.海洛因施用入人體後水解還原成嗎啡，再循嗎啡之代謝
        方式排出體外，業據行政院衛生署藥物食品檢驗局以73
        藥檢壹字第030221號函說明綦詳，且尿液中能否驗出嗎
        啡陽性反應，與其投與量、投與途徑、採尿時間、個人
        體質及檢測方法之靈敏度有關，國外曾有文獻報導注射
        6 毫克之海洛因鹽酸鹽，其代謝物嗎啡之平均可檢出時
        限約為26小時，亦經行政院衛生署藥物食品檢驗局於81
        年9 月8 日以（81）藥檢壹字第8114885 號函釋明在案
        。
      2.甲基安非他命經口服投與後，約百分之70於24小時內自
        尿中排出，約百分之90於96小時內自尿中排出，由於目
        前國內尿液中甲基安非他命之檢驗僅為鑑定其是否呈陽
        性反應，尚未定其含量，且甲基安非他命成分之檢出與
        其投與方式、投與量、個人體質、採尿時間與檢測儀器
        之精密度等諸多因素有關，因此僅憑尿液中呈甲基安非
        他命陽性反應，並無法確實推算吸食時間距採集時間之
        長短，惟依上述資料推斷，最長可能不會超過4 日即96
        小時，此經行政院衛生署藥物食品檢驗局於81年2 月8
        日以（81）藥檢壹字第001156號函釋明在案。
      3.再者，前揭尿液檢驗報告載明係以ＧＣ／ＭＳ（即氣相
        層析質譜儀分析法）方法作為確認檢驗之方式，而該方
        法之原理係檢品經氣化後，通過層析管分離純化，再將
        純化後之成分循序送入質譜儀做個別鑑定。因質譜儀所
        測定之圖譜，在化學上被公認具有指紋特性，故可據以
        完全判定該檢品係為何種化合物。職是，台北榮民總醫
        院即認為若以氣相層析質譜儀（ＧＣ／ＭＳ）作藥物及
        其代謝產物之定性及定量分析，幾乎不會有偽陽性反應
        產生，此經該院於83年4 月7 日以83北總內字第3059號
        函釋明在案。
      4.另人體施用甲基安非他命後，其主要代謝物中，未改變
        型態之甲基安非他命占施用劑量達百分之43，安非他命
        則約為百分之5 ；人體若係施用安非他命後，主要代謝
        物中則有未改變型態之安非他命，但無甲基安非他命，
        此經法務部調查局以93年5 月4 日調科壹字第09362413
        980 號函釋明在案。足見人體若施用安非他命，其尿液
        代謝物不可能出現甲基安非他命，惟人體若施用甲基安
        非他命，其尿液代謝物除主要有甲基安非他命外，亦可
        能有少量之安非他命。是本件被告之尿液除呈現較少量
        之安非他命陽性反應外，主要係呈現甲基安非他命之陽
        性反應，依上開函示，被告自不可能係施用安非他命，
        而應係施用甲基安非他命。公訴意旨認被告係施用安非
        他命，容有誤解，附此敘明。
      5.準此而論，被告之尿液經以氣相層析質譜儀分析法檢驗
        ，既係呈嗎啡及甲基安非他命陽性反應，顯見被告應有
        在前揭犯罪時間施用海洛因及甲基安非他命之行為甚明
        。
    (三)綜上所述，被告前曾因施用毒品案件，經送前揭觀察、勒
      戒，而於前揭觀察、勒戒執行完畢釋放後，5 年內再犯施
      用毒品之罪，嗣後又為本件施用毒品犯行，事證應屬明確
      ，其犯行應堪認定。
  二、查海洛因、甲基安非他命分屬毒品危害防制條例第2 條第
      2 項第1 款所規定之第一級毒品及同條項第2 款所規定之
      第二級毒品，核被告所為，係犯毒品危害防制條例第10條
      第1 項施用第一級毒品罪及同條第2 項施用第二級毒品罪
      。被告持有毒品，復進而施用，其持有毒品之低度行為，
      為施用毒品之高度行為所吸收，均不另論罪。被告所犯上
      開二罪，犯意各別，且係分別為之，應予分論併罰。被告
      前有如犯罪事實欄所載之論罪科刑及執行完畢之紀錄，業
      如前述，其受有期徒刑執行完畢，於5 年以內故意再犯本
      件最重本刑為有期徒刑以上之罪，均為累犯，應依刑法第
      47條第1 項規定，各加重其刑。
  三、本院審酌被告施用毒品，足以戕害其身心，滋生其他犯罪
      ，惡化治安，嚴重損及公益，而被告前曾多次犯有施用毒
      品之犯行，且經觀察、勒戒執行完畢，竟再為本件施用毒
      品犯行，顯見其不思悔改，自我控制能力亦顯不佳；惟另
      考量被告於犯後已能坦承犯行，而其施用毒品之行為於本
      質上係屬自我戕害行為，反社會性之程度應屬較低等一切
      情狀，酌情分別量處如主文所示之刑，並定其應執行之刑
      ，以資懲儆。
據上論斷，應依刑事訴訟法第273 條之1 第1 項、第284 條之1
、第299 條第1 項前段，毒品危害防制條例第10條第1 項、第2
項，刑法第11條前段、第51條第5 款、第47條第1 項，判決如主
文。
本案經檢察官黃筵銘到庭執行職務。
中    華    民    國    97    年    12    月    31    日
                  刑事第八庭    法  官  陳信旗
以上判決正本證明與原本無異。
如不服本判決，應於判決送達後10日內敘明上訴理由，向本院提
出上訴狀 (應附繕本) ，上訴於臺灣高等法院。其未敘述上訴理
由者，應於上訴期間屆滿後20日內向本院補提理由書，「切勿逕
送上級法院」。
                                書記官  陳昭綾
中    華    民    國    97    年    12    月    31    日
附錄本判決論罪科刑之法條：
毒品危害防制條例第10條
    施用第一級毒品者，處6 月以上5 年以下有期徒刑。
    施用第二級毒品者，處3 年以下有期徒刑。


司法院資訊處製作；財團法人民間司法改革基金會備份。
